臺灣高等法院刑事判決　　　　　　　　　　　　　九十一年度上更(一)字第五三號
　　上　訴　人　臺灣台北地方法院檢察署檢察官
　　被　　　告　甲○○
右上訴人因被告違反公平交易法等案件，不服臺灣台北地方法院八十八年度易字第五
四號，中華民國八十八年八月三日第一審判決（起訴案號：臺灣台北地方法院檢察署
八十七年度偵字第二三四六號）提起上訴，經判決後，由最高法院發回更審，本院判
決如左：
    主  文
原判決撤銷。
甲○○連續行使偽造私文書，足以生損害於他人，處有期徒刑陸月，如易科罰金，以
佰元折算壹日。
扣案之光碟片貳仟片沒收。
    事  實
一、甲○○係設於台北市○○街十二巷六號「長春書坊」之負責人，明知日商新力電
    腦娛樂股份有限公司（以下簡稱新力公司）之「ＰＳ設計圖」（如附件所示）商
    標圖樣向經濟部中央標準局申請註冊，已取得前述商標之專用權，指定使用於電
    腦、錄有電腦程式之卡帶、磁碟、光碟及卡匣，專用期間自民國八十五年三月十
    六日起至九十五年三月十五日止，為業界及消費大眾所共知之商標，竟未經日商
    新力公司之同意或授權，於八十七年十月間，以每片新台幣（下同）三十至四十
    元之價格，向自稱「李先生」姓名年籍不詳之成年男子購買使用相同於新力公司
    已向經濟部中央標準局註冊指定使用於電腦、錄有電腦程式之卡帶、磁碟、光碟
    及卡匣之上開「ＰＳ設計圖」（如附件所示）註冊商標圖樣之仿冒遊戲光碟片（
    雖無包裝或包裝上無任何商標，但透過光碟機之執行，則出現「ＰＳ設計圖」商
    標圖樣），且明知其買入之仿冒光碟片並非新力公司所生產，該等光碟片上偽註
    「Licensed by Sony Computer Entertainment Inc」（中譯：經新力電腦娛樂
    股份有限公司授權）等文字，足以對外表示該等光碟產品係新力公司所生產之用
    意之證明，卻基於概括之犯意，自買入日起，以每片六十元之價格，在上址連續
    多次出售予不特定人牟利，其持以販賣後交付，藉以行使該等偽造準私文書，足
    以生損害於日商新力公司。迨八十七年十一月五日十九時二十五分許為警於上址
    查獲，並扣得尚未出售之仿冒光碟片計二千片。
二、案經新力電腦娛樂股份有限公司訴請臺灣臺北地方法院檢察署檢察官偵查起訴。
    理  由
一、訊據被告甲○○固坦承於上開時地販賣仿冒光碟片，惟辯稱伊不知是仿冒告訴人
    註冊商標之商品，且告訴人所稱涉有仿冒商標等之第二畫面，係源自主機內建晶
    片，而非扣案光碟片，蓋同一光碟片置入不同規格之主機內，所呈現之第二畫面
    即有不同，且將日商西雅股份有限公司光碟片置入新力公司之主機中執行時，亦
    可呈現含「ＰＬＡＹＳＴＡＴＩＯＮ」商標圖樣之第二畫面，又市面上另有販售
    無須改裝即可播放台片內容之遊戲主機配備，並未出現告訴人所主張之商標圖樣
    ，難謂扣案光碟片中必然存有商標圖樣之檔案，況以網際網路上所抓取之共享軟
    體，模擬遊戲主機，直接在電腦上執行光碟片內容，並未顯現出任何商標圖樣，
    足證光碟片上並未存有商標圖樣之圖形檔案；且伊亦未向買受仿冒光碟片者主張
    光碟片係告訴人公司授權製造，故無行使偽造文書之犯行云云。
二、惟查：
（一）右揭事實，業經告訴人新力公司之告訴代理人指述甚詳，並有仿冒之光碟片二
      千片扣案及扣押證明筆錄、臨檢紀錄表、鑑定證明書暨查扣名稱數量清冊、照
      片十幀可證，且扣案之光碟片，雖無包裝或包裝上無任何商標，但透過光碟機
      之執行，則出現與新力公司「ＰＳ設計圖」（如附件所示）相同之商標及「
      Licensed by Sony Computer Entertainment Inc」（中譯：經新力電腦娛樂
      股份有限公司授權）文字等情，業經原審法院於八十八年二月九日勘驗屬實，
      製有勘驗筆錄在卷可稽。
（二）而「ＰＳ設計圖」（如附件所示）之商標圖樣，業經新力公司向經濟部中央標
      準局申請註冊，已取得商標之專用權，指定使用於電腦、錄有電腦程式之卡帶
      、磁碟、光碟及卡匣，專用期間自八十五年三月十六日起至九十五年三月十五
      日止，亦有中華民國商標註冊證附卷可憑。被告雖辯稱不知是仿冒品云云，惟
      其於警訊、偵審時已供認自八十七年十月起開始販賣，每片進價三十至四十元
      ，售價六十元，營業約二週，所販售之仿冒光碟真品市價約每片一千元以上等
      語，被告經營之時間已有二週，應已累積相當銷售經驗，且被告亦明知真品之
      光碟片每片售價千元以上，以其銷售經驗不能諉為不知，竟以遠低於正品之價
      格出售，若非是仿冒品，何能便宜出售？且若未曾觀看所賣商品內容，如何向
      人推銷？其謂不知所賣者為仿冒告訴人註冊商標之商品，顯為事後卸責之詞，
      不足採信。
（三）再查，原審法院於八十八年二月九日勘驗時發現，以告訴人之光碟機勘驗，第
      二道畫面會出現ＰＳ設計圖、play station及Licensed by Sony Computer E
      ntertainment Inc. SCEI TM；以被告之日規光碟機勘驗，出現之畫面與告訴
      人之光碟機畫面相同；以被告之美規光碟機勘驗，出現之畫面與告訴人之光碟
      機畫面除SCEI TM變為SECA TM外，其餘相同；被告另以SEGA之光碟片（真品）
      勘驗，以日規光碟機勘驗可以看到play station TM. SCEI TM之畫面，以美規
      光碟機勘驗亦同，但SCEI TM變為SECA TM。由此，依論理法則，足以認定，第
      二畫面之「ＰＳ設計圖」（如附件所示）及「Licensed by Sony Computer
      Entertainment Inc」授權文字均係儲存於仿冒之光碟片內，「ＰＳ設計圖」
      不可能儲存於主機內，因不問係日規光碟機或美規光碟機，扣案之光碟片均會
      出現「ＰＳ設計圖」（如附件所示），而第二畫面之「Play station」則存在
      於遊戲主機內，因即使將他種品牌SEGA之真品光碟片置入日規光碟機及美規光
      碟機，均會出現「Play station」之畫面，且質諸告訴代理人亦承認「Play
      station」均存在於遊戲主機內。
（四）雖然被告辯稱：告訴人之遊戲主機有日規、美規等不同規格，如果含有ＰＳ設
      計圖之第二畫面係存在於遊戲光碟中，則將同一片光碟（無論係日規或美規光
      碟）不論是放入那一種規格的主機，所呈現出來的畫面應該相同才是，但經實
      際操作發現，放入日規主機時，第二畫面最下行為「SCEI」，放入美規主機時
      ，第二畫面最下行則為「SCEA」，二者不同，足證第二畫面全是來自主機，故
      放入不同規格的主機，會出現不同的畫面云云。但據告訴代理人陳稱：「SCEI
      」、「SCEA 」係地域碼，存在於主機及光碟片中，地域碼是為了區隔巿場而
      設（例如，日本及亞洲巿場的地域碼是SCEI，美洲的巿場是SCEA），某一地域
      碼的光碟放入不同地域碼的主機內即無法執行。因此，若以原版光碟放入原裝
      主機中，主機會偵測光碟中的地域碼，必須主機的地域碼與光碟中的地域碼相
      符才可執行。絕不可能將原版日規光碟置入原裝日規、美規主機，均會呈現相
      同之畫面（即原版日規光碟置入原裝日規主機，因地域碼相符，故會出現包含
      SC EI之第二畫面；但原版日規光碟置入原裝美規主機，因地域碼不符，故根
      本不會出現第二畫面）。但改裝主機則跳過此辨識程序，結果不論何種地域碼
     的光碟片均可在改裝主機（不論係日規或美規）上執行，因此螢幕上所顯示出
      的地域碼即有不同，或為SCEI，或為SCEA，端視使用的是那一種規格的主機而
      定等語在卷，核與原審法院於八十八年二月九日當庭分別以日規主機及美規主
      機執行扣案之仿冒光碟片與SEGA之真品光碟片所呈現之畫面相符，即以前者執
      行時果然出現SCEI，以後者執行時果然出現SCEA，告訴代理人所陳情節，堪以
      採信。職是，被告所辯各節尚不足推翻「ＰＳ設計圖」（如附件所示）之商標
      檔案係儲存於扣案之仿冒光碟片中之論證，告訴人指訴被告販賣仿冒光碟片，
      透過電磁作用，使用與新力公司註冊登記相同之商標圖樣，堪以採信。
（五）復按以錄音、錄影或電磁紀錄藉機器或電腦之處理所顯示之聲音、影像或符號
      ，足以為表示其用意之證明者，依刑法第二百二十條第二項之規定，以文書論
      。又文書之行使，每因文書之性質、內容不同而異，就偽造之刑法第二百二十
      條第二項之準文書而言，因須藉由機器或電腦處理，始足以表示其文書之內容
      ，其於行為人將偽造之準私文書藉由機器或電腦處理時，已有使用該偽造之準
      文書，達於行使偽造準私文書之程度，固不待言，其因販賣而交付該偽造之準
      文書之情形，如販賣交付者與買受收受者，均明知該準文書確為偽造，且均明
      知藉由機器或電腦處理即可使用該偽造之準文書時，因買受者已達於可隨時使
      用該偽造之準文書之狀態，無待販賣者更有所主張，應認販賣該偽造準文書者
      於交付時，即與行使無異。茲本件扣案之仿冒光碟片中，均載有「Licensed
      by Sony Computer Entertainment Inc」（中譯：經新力電腦娛樂股份有限公
      司授權）等文字，足以對外表示該等光碟片係新力公司所生產之用意之證明，
      依前揭規定，自屬準文書。而被告，如前所述，明知其所販賣者為未經告訴人
      公司同意或授權之商品，且買受該等光碟片之不特定顧客，係以遠低正品數倍
      之價格購買，衡情亦應知光碟片係仿冒品，即雙方均明知光碟片中之授權文字
      確為偽造，亦皆知經由光碟機執行程式時，電視畫面會顯示上開偽造之授權文
      字，此際買受者已達於可隨時使用該偽造之準文書之狀態，揆諸前揭說明，被
      告縱未主張仿冒光碟片內之授權文字，惟在其持以販賣而交付時，即有行使上
      開偽造準私文書之犯行，是被告辯稱其無行使偽造文書云云，洵無足採。
（六）末按商標之使用係指為行銷之目的，將商標用於商品或其包裝、容器、標帖、
      說明書、價目表或其他類似物件上，而持有、陳列或散布，此為商標法第六條
      第一項所明定，故於同一商品或類似商品，若附加相同或近似於他人註冊商標
      之圖樣於商品或其包裝、容器、說明書、價目表或其他類似物件上，應即受他
      人商標專用權效力所拘束，而透過電磁作用，如以遊樂器、光碟機、電腦主機
      之操作為媒介，始於電視或電腦螢幕前出現商標圖樣者，其標示型態足資一般
      商品購買人認識其表彰商品之來源者，解釋上應認屬於商標法第六條第一項所
      稱之其他類似物件之範疇。是被告以行銷為目的販賣扣案物，而該等商品經光
      碟機執行，於電視螢幕中會顯現「ＰＳ設計圖」商標圖樣，自屬商標之使用。
      又在遊戲光碟片上有新力公司授權之文字表示，該等影像、符號自屬刑法第二
      百二十條第二項所稱之準文書，被告據以販賣有該內容之仿冒遊戲光碟片以供
      行使，自有行使偽造準私文書犯行，並足生損害於享有該商標專用權之告訴人
      新力公司甚明。
（七）綜上所述，被告否認犯罪，要無可採，本件事證明確，被告犯行洵堪認定。
三、至最高法院發回意旨略謂：本件查扣仿冒新力公司「ＰＳ設計圖」商標之遊戲光
    碟片二千張，是否屬於刑法第二百十條、第二百二十條第二項規定偽造之準文書
    ﹖被告是否明知該仿冒光碟片藉由電腦處理，在電腦顯示器上會出現新力公司之
    上開商標，並已販賣而交付﹖而買受者是否亦明知被告所販賣交付者確為仿冒新
    力公司「ＰＳ設計圖」商標之遊戲光碟片，且藉由電腦處理，在電腦顯示器上會
    出現新力公司之上開商標﹖原判決均未詳加辨明云云。惟如前所述，本院業已認
    定被告亦犯行使偽造準私文書犯行，是已無最高法院發回意旨所質疑之情狀，併
    此敘明。
四、按錄音、錄影或電磁紀錄藉機器或電腦之處理所顯示之聲音、影像或符號，足以
    為表示其用意之證明者，依刑法第二百二十條第二項規定，應以文書論。查告訴
    人「新力公司」之商標非但經我國前經濟部中央標準局註冊登記，應受我國商標
    之保護，且係業界及消費者等相關大眾所共知者，被告明知所販賣之遊戲光碟片
    係仿冒商標之商品，足以生損害於告訴人，且在光碟片上又有「新力公司」授權
    之文字表示，該等影象、符號依上開規定自屬足以為表示其用意之證明之準文書
    ，被告據以行使並販賣，核被告所為，係犯商標法第六十三條之明知為侵害商標
    專用權之商品而販賣罪及刑法第二百十六條、第二百十條、第二百二十條第二項
    之行使偽造準私文書罪。被告先後多次犯行，時間緊接，犯罪構成要件相同，均
    顯係基於概括犯意反覆為之，為連續犯，應依刑法第五十六條之規定以一罪論，
    並依法加重其刑。被告所犯前揭二罪，係一行為觸犯二罪名，應從一重依刑法第
    二百十六條、第二百十條、第二百二十條第二項之行使偽造準私文書罪處斷。公
    訴人雖未論及行使偽造準私文書罪，惟此與前揭商標法第六十三條之罪，具有裁
    判上一罪關係，本院自得併予審理，附此敘明。
五、原審據以論罪科刑，固非無見。惟查：被告銷售之仿冒光碟，其中關於授權文字
    部分，該影像、符號，係藉機器或電腦之處理所顯示之聲音、影像或符號，足以
    為表示其用意證明，屬刑法第二百二十條第二項所稱之準文書，被告持之販賣並
    交付，即已成立行使偽造準私文書罪，原審逕認被告無行使偽造文書犯行，認事
    用法，容有違誤；又原判決併予宣告緩刑三年，亦嫌未洽。檢察官上訴意旨執此
    指摘原判決不當，為有理由，自應由本院將原判決予以撤銷改判。爰審酌被告犯
    罪之牟利動機、智識程度、販賣仿冒光碟片數、所得利益、告訴人所受之損害及
    犯罪後否認犯罪等一切情狀，量處如主文所示之刑。再被告行為後，刑法第四十
    一條之規定，業經於九十年一月四日修正，並經總統於九十年一月十日公布，依
    法於九十年一月十二日生效，而修正後之刑法第四十一條第一項之規定「犯最重
    本刑為五年以下有期徒刑以下之刑之罪，而受六個月以下有期徒刑之宣告，因身
    體、教育、職業、家庭之關係或其他正當事由，執行顯有困難者，得以一元以上
    三元（業據罰金罰鍰提高標準條例第二條前段規定，就其原定數額提高為一百倍
    折算一日）以下折算一日，易科罰金，但確因不執行所宣告之刑，難收矯正之效
    ，或難以維持法秩序者，不在此限」，對於被告並無不利，爰依刑法第二條第一
    項前段之規定，適用裁判時之新法，並諭知易科罰金之折算標準。扣案之仿冒光
    碟片二千片，為被告販賣仿冒商標之商品，併依商標法第六十四條沒收。
六、至公訴意旨另以：被告亦涉有侵害新力公司之「Play station」之商標專用權等
    語，惟「Play station」之商標係由主機所產生而非被告所販賣之仿冒光碟片上
    所產生，已如前述，故此部分自不構成侵害新力公司之「Play station」商標專
   用權，惟公訴人認此部分與起訴部分具裁判上一罪關係，爰不另為無罪諭知。
七、公訴意旨另以：新力公司「ＰＳ設計圖」（如附件所示）、「Play station」之
    商標圖樣，係國際知名之商標，為相關大眾所共知，被告販賣使用相同於上開商
    標之商品，致消費者產生混淆，所為尚違反公平交易法第二十條第一項第一款，
    應依同法第三十五條處罰。經查，被告犯罪後，公平交易法業經修正，並於八十
    八年二月三日經總統公布施行，自同年月五日起生效，依修正後公平交易法第三
    十五條之規定，違反同法第二十條第一項第一款之行為，須先經中央主管機關依
    同法第四十一條之規定限期命其停止、改正其行為或採取必要更正措施，而逾期
    未停止、改正其行為或未採取必要更正措施，或停止後再為相同或類似違反行為
    者，始對行為人加以處罰，增加該罪處罰之構成要件，係屬法律變更，比較新舊
    法之規定，自以修正後之規定有利於行為人，應適用修正後之公平交易法規定。
    次查，本件被告違反公平交易法第二十條第一項第一款之行為，並未經中央主管
    機關依法四十一條之規定限期命其停止、改正其行為或採取必要更正措施，其構
    成要件已有未合，並不構成該罪，惟公訴人認為此部分與前揭有罪部分，有牽連
    犯之裁判上一罪關係，爰不另為無罪之諭知。
據上論斷，應依刑事訴訟法第三百六十九條第一項前段、第三百六十四條、第二百九
十九條第一項前段，商標法第六十三條、第六十四條，刑法第二條第一項前段、第十
一條、第五十六條、第二百十六條、第二百二十條第二項、第二百十條、第五十五條
、第四十一條，罰金罰鍰提高標準條例第二條，判決如主文。
本案經檢察官彭坤業到庭執行職務。
中    華    民    國    九十一    年      四        月        十七      日
                              臺灣高等法院刑事第八庭
                                  審判長法  官  陳  祐  治
                                        法  官  沈  宜  生
                                        法  官  楊  炳  禎
右正本證明與原本無異。
如不服本判決應於收受送達後十日內向本院提出上訴書狀，其未敘述上訴之理由者並
得於提起上訴後十日內向本院補提理由書（均須按他造當事人之人數附繕本）。
                                        書記官  廖  素  花
中    華    民    國    九十一    年      四        月        十七      日
附錄：本判決論罪科刑法條全文
商標法第六十三條：
明知為前條商品而販賣、意圖販賣而陳列、輸出或輸入者，處一年以下有期徒刑、拘
役或科或併科新臺幣五萬元以下罰金。
刑法第二百十條：
偽造、變造私文書，足以生損害於公眾或他人者，處五年以下有期徒刑。
刑法第二百十六條：
行使第二百十條至第二百十五條之文書者，依偽造、變造文書或登載不實事項或使登
載不實事項之規定處斷。
刑法第二百二十條：
在紙上或物品上之文字、符號、圖畫、照像，依習慣或特約，足以為表示其用意之證
明者，關於本章及本章以外各罪，以文書論。
錄音、錄影或電磁紀錄，藉機器或電腦之處理所顯示之聲音、影像或符號，足以為表
示其用意之證明者，亦同。
稱電磁紀錄，指以電子、磁性或其他無法以人之知覺直接認識之方式所製成之紀錄，
而供電腦處理之用者。
